【裁判字號】    97,裁,2319
【裁判日期】    970422
【裁判案由】    確認行政處分無效
【裁判全文】
最  高  行  政  法  院  裁  定
                                     97年度裁字第02319號
上  訴  人  甲○○
            乙○○
            丙○○
            丁○○
共      同
訴訟代理人  張金盛  律師
被 上訴 人  臺北市士林地政事務所
代  表  人  戊○○
上列當事人間確認行政處分無效事件，上訴人對於中華民國95年
7月5日臺北高等行政法院94年度訴字第2167號判決，提起上訴，
本院裁定如下：
    主  文
上訴駁回。
上訴審訴訟費用由上訴人負擔。
    理  由
一、按對於高等行政法院判決之上訴，非以其違背法令為理由，
    不得為之，行政訴訟法第242條定有明文。依同法第243條第
    1項規定，判決不適用法規或適用不當者，為違背法令；而
    判決有同條第2項所列各款情形之一者，為當然違背法令。
    是當事人對於高等行政法院判決上訴，如依行政訴訟法第24
    3條第1項規定，以高等行政法院判決有不適用法規或適用不
    當為理由時，其上訴狀或理由書應有具體之指摘，並揭示該
    法規之條項或其內容；若係成文法以外之法則，應揭示該法
    則之旨趣；倘為司法院解釋或本院之判例，則應揭示該判解
    之字號或其內容。如以行政訴訟法第243條第2項所列各款情
    形為理由時，其上訴狀或理由書，應揭示合於該條項各款之
    事實。上訴狀或理由書如未依此項方法表明，或其所表明者
    與上開法條規定不合時，即難認為已對高等行政法院判決之
    違背法令有具體之指摘，其上訴自難認為合法。
二、本件上訴人對於臺北高等行政法院判決(下稱原判決)其就「
    確認原處分一無效」敗訴部分提起上訴(其餘判決其敗訴部
    分未聲明上訴，已告確定)，係略以:被上訴人於37年1月26
    日塗銷預告登記時，因前後原因矛盾，致登記人員未予蓋章
    ，其塗銷登記之行政程序因未完成而無效。原判決對此不僅
    未依35年10月2日公布之土地登記規則第43條第3項規定，不
    生塗銷預告登記之效力，且未依據原因所載36年4月29日之
    判決（即臺北地方法院33年度易字第297號民事判決）判定
    有無塗銷之原因，其判決顯有不適用法規或適用不當之違背
    法令。又被上訴人係依據無發文日期之露子齊北府地二字第
    206號函不當塗銷上訴人之預告登記，然依88年10月7日領出
    之日據時期土地登記謄本既為一公文書，有證據力，原判決
    引用內政部74年7月17日函釋謂日據時期土地登記簿停止適
    用，認為本件一切以現土地登記為準云云，其判決亦有不適
    用法規或適用不當之違法。另原判決未依35年4月29日公布
    之土地法第43條及69年1月23日公布之土地登記規則第7條認
    定本件預告登記有效存在，且因預告登記與上訴人之所有權
    因屬同一人發生混同，依民法第762條、第763條規定而消滅
    。應俟68年2月12日塗銷上訴人47年4月29日之所有權登記時
    ，原先於33年7月18日之預告登記，應回復至未混同之狀態
    ，此時，預告登記既存在，則於68年2月12日登記予國有財
    產局之行政處分，即有瑕疵，原判決謂上訴人主張混同顯與
    民法有關混同之規定有違云云，其判決不僅有不適用法規之
    違法，亦有判決不備理由之違背法令等語為由。惟核其上訴
    理由狀所載，無非以其一己對法規之誤解，任意指摘原判決
    不適用法規或適用不當，或就原審已論斷者，泛言未論斷或
    理由不備，而未具體表明原判決就本件不合於行政程序法第
    111條第7款規定之無效原因，即無依一般人合理之判斷甚為
    明顯，而一目了然之重大明顯瑕疵，究有如何不適用法規或
    適用不當，或有如何違背司法院解釋、本院判例，及合於行
    政訴訟法第243條第2項所列各款之情形，難認為已對原判決
    之違背法令有具體之指摘。又本件系爭土地經最高法院64年
    度台上字第2617號判決塗銷陳金澤、吳載松、吳載智、甲○
    ○、丁○○等人之所有權登記確定在案，有上訴人提出之判
    決影本附卷可稽，本件上訴人對於原判決駁回其請求確認原
    處分二及原處分三，即登記為國有之處分無效部分，並未聲
    明不服，是該部分原判決即已確定，則上訴人本件上訴聲明
    「確認被上訴人於中華民國37年1月26日收件號碼第19號附
    表所列土地塗銷預告登記之行政處分無效」(即原判決所稱
    原處分一)部分，亦因原判決所載原處分二及原處分三業已
    確定及最高法院64年度台上字第2617號確定判決之結果，而
    欠缺即受確認判決之法律上利益，不合提起確認訴訟之要件
    ，依首揭說明，其上訴為不合法，應予駁回。
三、依行政訴訟法第249條第1項前段、第104條、民事訴訟法第
    95條、第78條，裁定如主文。
中    華    民    國    97    年    4     月    22    日
                    最高行政法院第四庭
                        審判長法官  鍾  耀  光
                              法官  楊  惠  欽
                              法官  姜  仁  脩
                              法官  王  德  麟
                              法官  黃  清  光
以  上  正  本  證  明  與  原  本  無  異
中    華    民    國    97    年    4     月    22    日
                              書記官  阮  思  瑩


司法院資訊處製作；財團法人民間司法改革基金會備份。
